臺灣高等法院高雄分院刑事判決　　　　94年度上訴字第1422號
上　訴　人　臺灣高雄地方法院檢察署檢察官
被　　　告　甲○○
選任辯護人　吳玉豐　律師
上列上訴人因被告違反毒品危害防制條例案件，不服臺灣高雄地
方法院94年度訴字第1234號中華民國94年8 月25日第一審判決（
起訴案號：臺灣高雄地方法院檢察署93年度偵字第297 號），提
起上訴，本院判決如下：
    主  文
原判決撤銷。
甲○○販賣第一級毒品，未遂，處有期徒刑柒年貳月。扣案之第
一級毒品海洛因壹小包（淨重零點壹零公克），沒收銷燬之；扣
案之包裝袋壹只（重零點貳陸公克），沒收。
    事  實
一、甲○○明知海洛因為毒品危害防制條例所規範之第一級毒品
    ，不得非法持有、販賣，竟仍意圖營利，基於販賣第一級毒
    品海洛因之犯意，於民國92年12月27日11時50分許（起訴書
    誤載為40分許），經吳明昇以位於高雄市○○○路666 號旁
    編號第0000000 號公用電話，撥打綽號「阿昆」之男子（不
    知情）所申請而質押予甲○○使用之0000000000號行動電話
    ，向甲○○表示欲購買新台幣（下同）1,000 元之第一級毒
    品海洛因，並相約在高雄市前金區○○○路111 巷內交易。
    嗣於同日12時30分許吳明昇即騎乘機車依約前往，惟於行經
    高雄市○○街口時，適警員莊顯郎巡邏經過該處，發現吳明
    昇逆向行駛，且神情緊張，乃駕車尾隨在後，旋吳明昇抵達
    上開約定交易地點，並停車與已在該處等候之甲○○交談時
    ，莊顯郎認行跡可疑，欲上前盤查之際，為吳明昇所發現，
    並騎乘機車逃逸，莊顯郎見狀，即駕車追趕，並在高雄市○
    ○區○○路與大同路口附近將吳明昇攔獲，經詢問吳明昇坦
    承與甲○○相約在上開處所交易毒品，且尚未購得毒品，該
    毒品經甲○○藏放在交易地點附近，莊顯郎即將之帶回現場
    ，而甲○○於吳明昇逃逸時，則當場為其他員警攔獲，嗣警
    方在吳明昇指引下，在中華三路111 巷內距離甲○○與吳明
    昇交談處約10公尺處之路邊草叢中起獲甲○○預先藏放該處
    之第一級毒品海洛因1 小包（淨重0.1 公克，空包裝重0.26
    公克），致未得逞。
二、案經高雄市政府警察局鼓山分局報請台灣高雄地方法院檢察
    署檢察官偵查起訴。
    理  由
壹、程序方面:
一、證人吳明昇警詢中陳述之證據能力：
  (一)按除有急迫情況並經記明筆錄者外，詢問被告時應全程連續
    錄音，刑事訴訟法第100 條之2 準用同法第100 條之1 第1
    項定有明文。考其立法目的，在於建立詢問筆錄之公信力，
    旨在輔助筆錄之不足，並擔保詢問程序之合法正當。亦即在
    擔保被告對於詢問之陳述，係出於自由意思及筆錄所載內容
    與其陳述相符。如被告之陳述係基於自由意思而非出於不正
    之方法，且其陳述與事實相符，縱令對之詢問時未經全程錄
    音，或事後無法提出錄音帶以供法院勘驗比對，致公務員實
    施詢問程序不無瑕疵，惟仍難謂其供述之筆錄，絕對不具證
    據能力（最高法院93年台上字第1721號、93年台上字第4525
    號判決參照）。
  (二)本件經原審當庭勘驗證人吳明昇於92年12月27日警詢筆錄之
    錄音帶，證人吳明昇於警詢中所言內容與警詢筆錄所記載內
    容大致相符，且係於製作筆錄之始即開始全程錄音，又依證
    人吳明昇答詢時之語氣、用詞，其並未依照既有文字朗讀，
    而詢問人亦無對之為強暴、脅迫、利誘、詐欺、疲勞訊問等
    不正方法之情形，此有勘驗筆錄附卷足稽（見原審卷第68至
    73頁）；又證人吳明昇於原審亦結證：陳述內容確是如此，
    員警沒有對伊以強暴、脅迫、利誘、詐欺、疲勞訊問等不正
    方法訊問等語（見原審卷第73頁）；製作證人吳明昇警詢筆
    錄之警員王明理於本院亦證稱：警詢筆錄內容均係證人吳明
    昇自行陳述，並未教導吳明昇如何陳述，亦未向證人吳明昇
    恫稱須指述被告販賣毒品，始能返家等語（本院審筆錄第3
    、4 頁）。是以本件雖疏未自與證人吳明昇開始溝通案情之
    始即全程連續錄音，但證人吳明昇該次證述既未遭員警以不
    正方法訊問，則其所為證述應係出於自由意志無訛，且筆錄
    所載內容亦與相關事證相符（例如在查獲現場附近之草叢內
    查獲第一級毒品海洛因1 包），即可擔保本件詢問內容之任
    意性，而有證據能力。
　(三)又被告以外之人於檢察事務官、司法警察官或司法警察調查
    中所為之陳述，與審判中不符時，其先前之陳述具有較可信
    之特別情況，且為證明犯罪事實存否所必要者，得為證據，
    刑事訴訟法第159 條之2 定有明文。查證人吳明昇於警詢中
    之陳述，性質上雖屬傳聞證據，惟證人吳明昇於警詢時所為
    之陳述，與其於原審審判中所為之陳述並不相符，本院審酌
    證人吳明昇於警詢之陳述係出於自由意志，且與筆錄記載相
    符，已如前述，且警詢筆錄對於交易毒品之時間、地點、方
    式，均翔實記載完整；又於警詢陳述時較無來自被告同庭在
    場之壓力，且無事後串謀而故為迴避被告之情事，因認證人
    吳明昇警詢陳述具有較可信之特別情況，且為證明犯罪事實
    之存否所必要，應認符合刑事訴訟法第159 條之2 規定，具
    有證據能力，得為證據。
  (四)綜上，被告之辯護人指稱證人吳明昇於警詢中所為之證述，
    因違反全程連續錄音之規定，且係審判外之陳述而無證據能
    力，尚非可採。
二、又按被告以外之人於審判外之陳述雖不符刑事訴訟法第159
    條之1 至之4 等4 條之規定，而經當事人於審判程序同意作
    為證據，法院審酌該言詞陳述或書面陳述作成時之情況，認
    為適當者，亦得為證據；當事人、代理人或辯護人於法院調
    查證據時，知有刑事訴訟法第159 條第1 項不得為證據之情
    形，而未於言詞辯論終結前聲明異議者，視為有前項之同意
    ，同法第159 條之5 定有明文。本件被告、辯護人及公訴人
    就扣案毒品海洛因1 小包、法務部調查局鑑定通知書1 紙、
    吳明昇以市區公用電話與被告所使用之0000000000號行動電
    話通話之通聯紀錄、證人莊顯郎於偵查中之證詞、現場圖、
    現場照片10張及高雄市警察局鼓山分局93年1 月20日高市警
    鼓分三字第0930001370號函、電信警察隊第三中隊93年3 月
    9 日電警三刑第00000000000 號函等物之證據能力，於言詞
    辯論終結前均未提出異議，依刑事訴訟法第159 條之5 第2
    項之規定，有證據能力，併此敘明。
貳、實體部分：
一、訊據被告甲○○固不否認吳明昇於案發前曾撥打被告所使用
    之0000000000號行動電話，及被告嗣後於查獲地點，為警攔
    查，暨警方在查獲地點附近起出第一級毒品海洛因1 小包事
    實，惟矢口否認有何販賣第一級毒品海洛因之犯行，辯稱：
    當天吳明昇打電話予伊說有事情要找伊，伊說沒空，就掛斷
    電話；伊至查獲地點，則係準備至該處喝咖啡，並非與吳明
    昇交易毒品；至於查獲之毒品，距離伊約30至40公尺之遠，
    並非伊所藏放云云。經查：
  (一)案發當天中午吳明昇先以高雄市○○○路編號第0000000 號
    公共電話撥打被告所使用之0000000000號行動電話，向被告
    表示欲購買1,000 元海洛因，並相約在高雄市前金區○○○
    路111 巷內交易，吳明昇即依約前往，在尚未與被告完成交
    易時，吳明昇發現員警抵達，旋即騎乘機車逃逸，嗣為警員
    莊顯郎攔下，並帶回交易現場，警方並在吳明昇指引下，在
    附近草叢中起出被告預先藏放之第一級毒品海洛1 小包一節
    ，業據證人吳明昇於警詢證述：「因我騎乘ZIV-396 號在高
    雄市○○○街往南逆向行駛並左轉中華三路111 巷內，正預
    備向綽號老兄之男子甲○○購買海洛因毒品時，遭警方表明
    身分攔停時…警方詢問我時自願提供身上未使用之0.5CC 針
    筒，並供述尚未購得毒品，毒品尚在中華三路111 巷內，經
    帶警方前往時在中華三路111 巷內路邊草叢與警方及甲○○
    在現場當場起獲乙包海洛因…」、「警方查獲海洛因是綽號
    老兄之男子甲○○預備賣給我的」、「（今天）預備向甲○
    ○購買乙包海洛因，價值1,000 元，尚未交錢交易未完成」
    、「…92年12月27日上午11時40分許，在九如二路666 號旁
    之公共電話（編號0000000）撥 打綽號老兄之行動電話0000
    000000聯絡，在約定地點交易時遇警方表明身份盤問，我即
    騎車逃逸，現場只留下綽號老兄之甲○○…綽號老兄男子甲
    ○○就是販賣海洛因給我之人」等語在卷（警卷第4 、5 頁
    ）；核與證人莊顯郎於偵查中證述：「在文武街發現吳明昇
    逆向行駛我尾隨他到中華路111 巷口發現吳明昇與甲○○交
    談，然後有一些動作很可疑，我就上前盤查，吳明昇就跑了
    」、「是吳明昇跟我們說要在現場與甲○○交易毒品，然後
    在吳明昇的指引之下找到（毒品）」等語（偵卷第19頁），
    及於原審結證：「當天我執行防搶、查贓勤務，我們發現吳
    明昇騎乘機車逆向在文武街行駛，我們發現他很緊張，所以
    就跟蹤他，發現他後從文武街轉中華三路111 巷，轉到這裡
    剛好甲○○騎乘機車停放在這裡，吳明昇也停在這裡，這時
    候吳明昇看到我們，就馬上騎乘機跑掉，我當時就去追吳明
    昇…我在中華路快要到大同路的人行道上攔到吳明昇，…」
    、「我攔到吳明昇後，我就問他要幹什麼事，吳明昇要拿證
    件的時候，從他身上掉出注射針筒，我問他是否有施用毒品
    ，並叫他的手臂伸出來讓我看，我看到他的手臂上有針孔的
    痕跡，吳明昇剛開始說他不是要去購買毒品，後來在人行道
    上的時候，吳明昇就跟我說他剛剛是要跟甲○○買毒品，然
    後吳明昇就帶我們回去中華路111 巷內，吳明昇跟我講說他
    跟甲○○買毒品，甲○○都把毒品丟在那附近，叫我們去找
    ，就找得到」（原審卷第78頁）等語相符；而位於高雄市○
    ○○路666 號旁編號0000000 號公共電話確曾於案發當天上
    午11時50分許撥入被告使用之0000000000號行動電話，亦有
    電信警察隊第三中隊93年3 月9 日電警三刑第00000000000
    號函附編號0000000 號公用電話之通聯紀錄1紙 在卷可稽（
    偵卷第52頁）；扣案之疑似海洛因白色粉末1包 ，經送法務
    部調查局鑑定結果，確為第一級毒品海洛因，亦有該局93年
    2 月16日調科壹字第22006553號鑑定通知書1紙 在卷可憑（
    偵卷第43頁）。
  (二)證人吳明昇嗣於偵查中雖證稱案發當天並非欲向被告購買毒
    品等語（偵卷第46、47頁），於原審時更結證：案發當天去
    現場係欲向被告借錢，並非購買毒品，警詢內容均係伊隨意
    編造，與事實不符等語（原審卷第74至76頁），惟案發當天
    證人吳明昇確曾撥打電話予被告，此為被告及證人吳明昇所
    不否認，並有通聯紀錄可憑，已如前述，且證人吳明昇嗣於
    原審證述案發當時係欲向被告借錢一語，亦與被告於原審所
    供：案發當天吳明昇打電話予伊時，伊稱沒有空，即掛斷電
    話云云（原審卷第38頁），及於本院所供：吳明昇打電話給
    伊，只稱有事情，但並未具體提到何事，而且伊在電話中已
    告訴吳明昇沒空赴約云云（本院準備程序筆錄第2 頁）一節
    不符；而且扣案之第一級毒品海洛因係在證人吳明昇指引下
    ，警方始在中華三路111 巷內草叢中起出，亦如前述，衡情
    倘證人吳明昇並非準備與被告進行毒品買賣交易，證人吳明
    昇豈有知悉現場附近有第一級毒品海洛因，並指引警方搜尋
    起出之理。故證人吳明昇嗣於偵查及原審之上開證述，顯係
    事後迴護被告之詞，不足採信。
  (三)被告雖辯稱扣案之第一級毒品海洛因1 包非伊預先藏放草叢
    中云云，惟查當警員莊顯郎尾隨證人吳明昇抵達中華三路11
    1 巷口時，被告已在巷內等候，此業據證人莊顯郎於偵查及
    原審證述甚詳（偵卷第19頁、原審卷第78頁），則被告顯係
    早於證人吳明昇抵達交易地點，被告既先到達該處，則其預
    先將第一級毒品海洛因藏放於巷內附近草叢中，尚屬情理之
    常；又第一級毒品海洛因價值昂貴，他人豈有隨意丟棄之理
    ，況且該包毒品起出地點，係在草叢裡，旁邊有垃圾，而且
    該毒品呈捲曲形狀，警方並且花費一段時間始起出一節，亦
    業據證人莊顯郎於原審證述在卷（原審卷第78、79頁），顯
    見該毒品藏放之位置甚為隱密，不易為人發現，倘非經人故
    意藏放，豈有位處如此隱密之處。至於該毒品起出位置雖與
    被告所站位置尚距離約10公尺，此據證人莊顯郎於原審證述
    在卷（原審卷第81頁），惟該起出位置既同在被告所在之中
    華三路111 巷內，顯仍在被告視線範圍所及之處，而在被告
    控制範圍之內，則被告預先將毒品藏放該處，待向吳明昇取
    得價金後，再告知吳明昇毒品所在位置，如此一來，不僅可
    完成交易，並且得以掩人耳目，以免遇警臨檢，人贓俱獲。
    又扣案毒品之包裝夾鏈袋，經鑑識結果，並未採獲指紋，固
    有高雄市政府警察局鼓山分局93年1 月20日高警鼓分三字第
    0930001370號函1 紙在卷可憑（警卷第21頁），且證人莊顯
    郎亦證稱查獲當時警方係持塑膠袋將毒品拿起來，應該沒有
    其他人碰到該包毒品，後來該包毒品即送鼓山分局的採證人
    員，且無印象被告當天有戴手套等語（原審卷第79、80頁）
    ，惟所謂「未採獲指紋」，與採得指紋，但非被告所有之指
    紋有間，而且未採獲指紋，其原因不勝枚舉，或因夾鏈袋之
    材質不易留下指紋，或因指紋在起出移送過程中已遭破壞，
    故尚不得以扣案毒品夾鏈袋未採獲指紋，即據為對被告有利
    之認定。至於被告於被當場查獲，雖無逃跑之動作，此亦為
    證人莊顯郎於原審結證無訛（原審卷第80頁），惟被告當時
    身上既無毒品，其對於警方之查緝，自無所畏懼，故亦不得
    以被告遇警未加逃逸，逕為被告有利之認定，是被告上開所
    辯，均係卸責之詞，委無足取。
  (四)此外，復有現場圖1紙及現場照片10張附卷可稽。
  綜上所述，本件事證明確，被告之犯行洵堪認定。
二、按「販賣」者之既、未遂，以買賣之標的物已否交付為區分
    標準；如僅就買賣之內容意思表示一致，而尚未交付標的物
    時，應論以販賣未遂。本件被告販賣第一級毒品海洛因，與
    吳明昇已談妥交易毒品之數量及金額，並攜帶第一級毒品海
    洛因至現場準備交易，已著手於販賣第一級毒品海洛因，於
    尚未交付之際，即為警查獲，是核被告所為，係犯修正後毒
    品危害防制條例第4 條第6 項、第1 條之販賣第一級毒品未
    遂罪。又毒品危害防制條例業經立法院於92年6 月6 日修正
    通過，總統於92年7 月9 日公布，並自公布後6 個月（即93
    年1 月9日）施 行，即於被告行為後始生效施行，經比較修
    正前後之條文，修正前為舊條例第4 條第5 項、第1 項，修
    正後為新條例第4 條第6 項、第1 項，二者之規定均屬相同
    ，依刑法第2 條第1 項前段規定，自應適用裁判時之新法，
    即毒品危害防制條例第4 條第6 項、第1 項加以處罰。又被
    告既為未遂犯，應依既遂犯之刑減輕之。又被告持有海洛因
    之低度行為，應為販賣之高度行為所吸收，不另論罪。
三、原審認定被告並無販賣第一級毒品海洛因未遂行為，而諭知
    被告無罪，自有未洽。檢察官上訴指摘原判決諭知被告無罪
    不當，為有理由，自應由本院撤銷改判。爰審酌被告販賣海
    洛因，助長毒品氾濫，且戕害國民身心健康，又始終否認犯
    行，並無悔意，惟念其販賣毒品之數量僅0.1 公克，顯屬零
    星、小額販售，所得利益微薄，犯罪情節尚屬輕微等一切情
    狀，量處如主文第2 項所示之刑。扣案之第一級毒品海洛因
    1 包（淨重0.1 公克），應依毒品危害防制條例第18條第1
    項前段規定，沒收銷燬之。另扣案之包裝毒品海洛因所用之
    包裝袋1 只（重0.26公克）係被告所有，供犯本件販賣第一
    級毒品所用之物，爰依毒品危害防制條例第19條第1 項規定
    ，宣告沒收。至於未扣案門號0000000000號行動電話1 支（
    不含SIM 卡，因行動電話門號SIM 卡，係使用者向電信業者
    申請租用而僅取得其使用權，並非申請者所有），係綽號「
    阿昆」之男子質押予被告，非被告所有之物，故不予宣告沒
    收，附此敘明。
據上論斷，應依刑事訴訟法第368 條、第364 條、第299 條第1
項前段、修正後毒品危害防制條例第4 條第6 項、第1 項、第18
條第1 項前段、第19條第1 項，刑法第11條、第2 條第1 項前段
、第26條前段，判決如主文。
本案經檢察官王登榮到庭執行職務。
中　　華　　民　　國　　94　　年　　12　　月　　8 　　日
                  刑事第六庭    審判長法  官  王憲義
                                      法  官  張盛喜
                                      法  官  李璧君
以上正本證明與原本無異。
如不服本判決應於收受本判決後10日內向本院提出上訴書狀，其
未敘述上訴理由者，並得於提起上訴後10日內向本院補提理由書
狀（均須按他造當事人之人數附繕本）「切勿逕送上級法院」。
中　　華　　民　　國　　94　　年　　12　　月　　12　　日
　　　　　　　　　　　　　　　　　　　書記官  唐奇燕
附錄本件判決論罪科刑法條：
毒品危害防制條例第4條第1項、第6項：
製造、運輸、販賣第一級毒品者，處死刑或無期徒刑；處無期徒
刑者，得併科新臺幣1,000 萬元以下罰金。
前5項之未遂犯罰之。
